【裁判字號】    92,訴,1346
【裁判日期】    920929
【裁判案由】    回復名譽
【裁判全文】
臺灣臺北地方法院民事判決                        九十二年度訴字第一三四六號
    原      告  乙○○
    訴訟代理人  丁○○
    被      告  荷商荷蘭銀行股份有限公司台北分行
    法定代理人  甲○○
    訴訟代理人  丙○○
當事人間回復名譽事件，本院於民國九十二年八月二十八日言詞辯論終結，判決如下
：
    主  文
原告之訴駁回。
訴訟費用由原告負擔。
    事  實
甲、原告方面：
一、聲明：被告應清除原告於財團法人金融聯合徵信中心（下稱聯徵中心）之強制停
    止使用信用卡紀錄。
二、陳述：
（一）原告於八十九年起，持續使用被告所發行之信用卡（卡號：00000000
      00000000），原告於九十年三月間，因業務繁忙及同年月十日至十四
      日間因業務需要出國，未能及時繳納信用卡帳單之金額，兩造於九十年三月底
      達成協議，由原告於同年四月十五日前清償全部款項，原告並於九十年四月十
      二日依約清償，詎原告於九十年四月三十日收到強制停止使用信用卡之書面通
      知，致原告信用受到嚴重損害，無法申請貸款，為此依民法第一百八十四條、
      第一百九十五條規定，請求被告清除原告於聯徵中心之強制停止使用信用卡紀
      錄。
（二）兩造於九十年三月底協議時，被告並未告知要列入強制停用紀錄，只通知為暫
      時停用，要原告儘速繳清，原告才會於二星期內清償全部款項。
（三）財政部八十二年七月十三日台財融第八二一○一六一四二號函違反法律保留原
      則。
（四）被告應證明約定條款之內容及變動之告知內容，且依約定條款，本件情形屬於
      暫時停用，必須事先通知。
三、證據：提出
乙、被告方面：
一、聲明：原告之訴駁回。
二、陳述：
（一）原告就九十年元月份之帳單，原應於同年二月四日前繳交最低應繳金額，然原
      告未按期繳納，經被告幾度催繳，原告屢次允諾繳款，均未依約履行，截至九
      十年三月四日止，已連續二期未繳付最低應繳金額，並積欠被告信用卡帳款二
      十九萬三千七百零七元未給付，被告復盡一切方法聯絡原告，督促原告繳納帳
      款，否則將強制停止使用信用卡，並依法通報聯徵中心，原告仍遲未繳納，被
      告乃於九十年三月三十日停止原告使用信用卡之權利，並通報聯徵中心，將原
      告之信用卡記錄登載為強制停用：款項未繳，均係依法令之行為。原告於九十
      年四月十二日將欠繳之信用卡帳款全數清償後，被告即於次日即九十年四月十
      三日去函聯徵中心，陳明原告已繳清信用卡帳款，並將原告之信用紀錄更正為
      強制停用：欠款繳清，之前登載之紀錄，被告並無權任意變動。
（二）依兩造所定約定條款第二十二條約定，被告有強制停卡之權利，亦有於催收時
      告知，且被告本無告知之義務。原告應就其主張協議之內容，舉證以實其說。
（三）被告係依信用卡業務管理辦法第七條第一項、財政部八十二年七月十三日台財
      融第八二一○一六一四二號函、聯徵中心信用資料建檔作業要點附件九規定，
      將信用卡持卡人交易異常資料，報送聯徵中心。
三、證據：提出信用卡業務管理辦法、聯徵中心函、約定條款、聯徵中心信用卡戶綜
    合信用資訊、信用卡申請書為證。
    理  由
一、原告起訴主張伊於八十九年起，持續使用被告所發行之信用卡（卡號：0000
    000000000000），原告於九十年三月間未能及時繳納信用卡帳單之
    金額，兩造於九十年三月底達成協議，原告依約於同年四月十五日前清償全部款
    項，詎被告竟將該信用卡強制停用，致原告信用受到嚴重損害等情，爰依民法第
    一百八十四條、第一百九十五條規定，求為命被告清除原告於聯徵中心之強制停
    止使用信用卡紀錄之判決。被告則以其將原告之信用卡紀錄，通報聯徵中心，係
    依法令之行為等語資為抗辯。
二、查原告自八十九年起，持續使用被告所發行之信用卡（卡號：00000000
    00000000），其中九十年元月份之帳單，原應於同年二月四日前繳交最
    低應繳金額，然原告未按期繳納，截至九十年三月四日止，已連續二期未繳付最
    低應繳金額，並積欠信用卡帳款達二十九萬三千七百零七元未給付，被告屢次催
    告，並於九十年三月三十日通報聯徵中心，將原告之信用卡記錄登載為強制停用
    ：款項未繳，原告於九十年四月十二日將欠繳之信用卡帳款全數清償後，被告於
    九十年四月十三日去函聯徵中心，陳明原告已繳清信用卡帳款，並將原告之信用
    紀錄更正為強制停用：欠款繳清之事實，有被告所提信用卡申請書、付款清單、
    電話紀錄、聯徵中心信用卡戶綜合信用資訊為證，兩造對此亦不爭執，自堪信為
    真實。至原告主張兩造於九十年三月底協議時，被告僅告知會暫時停用，並未告
    知要列入強制停用紀錄，原告亦依約於同年四月十五日前清償全部款項，被告無
    權通報強制停用，應清除原告於聯徵中心之強制停止使用信用卡紀錄等情，則為
    被告所否認，並以前開情詞置辯。經查：
（一）按依銀行法第四十七條之一訂定之信用卡業務管理辦法第七條第一項規定，辦
      理信用卡業務機構應將信用卡持卡人之信用資料及特約商店之信用卡交易異常
      資料，送交財政部指定機構建立檔案。而聯徵中心依上開辦法及財政部八十二
      年七月十三日台財融第八二一○一六一四二號函，於八十六年三月十四日以（
      八六）金徵（資）字第○四○八號函送各辦理信用卡業務機構，要求應將信用
      卡持卡人之信用資料及特約商店之信用卡交易異常資料定期報送聯徵中心，依
      信用資料建檔作業要點規定（下稱作業要點）建檔，有上開函在卷可稽。而作
      業要點將信用卡停用種類，分為一般停用、掛失停用、強制停用、其他、偽冒
      停用等五種，其中消費款項未繳，屬於強制停用，亦有上開作業要點附卷可考
      。
（二）查原告於九十年三月三十日前，已連續二期未繳付系爭信用卡帳款最低應繳金
      額已如前述，則被告依上開信用卡管理辦法、作業要點規定，將原告消費款項
      未繳，屬於強制停用信用卡之資訊，報送聯徵中心，於法並無不合。至原告主
      張兩造於九十年三月底協議時，被告僅告知會暫時停用，要求原告於同年四月
      十五日前清償全部款項，原告既依約於同年四月十二日前清償，被告無權通報
      強制停用云云。惟查，原告就兩造間有原告於同年四月十五日前清償款項，被
      告即不通報強制停用之協議，舉證以實其說，依被告所提兩造間於九十年三、
      四月間之電話紀錄，亦無此協議內容，則原告主張被告不能依上開信用卡管理
      辦法及作業要點規定，將原告信用卡資料，報送聯徵中心，自屬無據。又聯徵
      中心之建檔作業要點，並無暫時停用之分類，且消費款項未繳，並不屬於申請
      停用、期滿不續發、主卡停用、自然停用之一般停用之分類，原告主張本件情
      形應屬於聯徵中心建檔作業要點中暫時停用或一般停用之分類，並不足取。又
      上開信用卡管理辦法、作業要點，係依銀行法第四十七條之一授權訂定，原告
      主張違反法律保留原則，亦不足取。
三、綜上所陳，原告主張依民法第一百八十四條、第一百九十五條規定，請求被告清
    除原告於聯徵中心之強制停止使用信用卡紀錄，為無理由，應予駁回。
四、結論：原告之訴為無理由，依民事訴訟法第七十八條判決如主文。
中      華      民      國    九十二    年      九      月    二十九    日
                                            民事第三庭  法  官    李慈惠
正本係照原本作成
如對本判決上訴，須於判決送達後廿日內向本院提出上訴狀
中      華      民      國    九十二    年      九      月     三十     日
                                                        書記官    林秀娥


司法院資訊處製作；財團法人民間司法改革基金會備份。
